【裁判字號】    99,毒抗,235
【裁判日期】    990811
【裁判案由】    毒品危害防制條例
【裁判全文】
臺灣高等法院刑事裁定                 99年度毒抗字第235號
抗  告  人
即  被  告  甲○○
上列抗告人因違反毒品危害防制條例案件，不服臺灣桃園地方法
院99年度毒聲字第682號，中華民國99年7月15日裁定（聲請案號
：臺灣桃園地方法院檢察署99年度毒偵字第2839號）提起抗告，
本院裁定如下：
    主  文
抗告駁回。
    理  由
一、抗告意旨略以：被告甲○○遭查獲當日，身旁友人使用何物
    並不知情，且其於99年3 月10日至22日此段期間有服用診所
    開立之感冒藥；另外，家中開中藥房，也有自行開立麻黃桂
    枝散的感冒藥服用，可能是因為這樣才會驗出是陽性反應云
    云。
二、按犯毒品危害防制條例第10條之罪者，檢察官應聲請法院裁
    定，令被告入勒戒處所觀察、勒戒，其期間不得逾2 月，同
    條例第20條第1項定有明文。又毒品危害防制條例第20條第1
    項關於觀察、勒戒之規定，係屬強制規定，除於毒品危害防
    制條例第21條第1 項所稱犯同條例第10條之罪者，於犯罪未
    發覺前，自動向行政院衛生署指定之醫療機構請求治療，醫
    療機構免將請求治療者送法院或檢察機關之情形外，只要違
    反犯毒品危害防制條例第10條之規定者，檢察官即應向法院
    提出聲請裁定其入勒戒處所觀察、勒戒，並無任何例外之規
    定。
三、經查：抗告人即被告甲○○於99年3 月22日晚間11時10分許
    ，經警採集尿液送請高雄市立凱旋醫院以EIA 酵素免疫分析
    法初步檢驗，再以GC/MS 氣相層析質譜儀法確認檢驗方式鑑
    驗後，結果呈甲基安非他命陽性反應相符，此有該院濫用藥
    物尿液檢驗報告、高雄市警方查獲毒品使用名冊、毒品案件
    尿液送驗編號與真實姓名對照表在卷。本院觀諸本件被告之
    尿液檢驗報告結果，其上既已清楚顯示於被告採驗尿液中，
    關於「安非他命（AMP）」部分，濃度為195 ng/ml，而「甲
    基安非他命（MA MP）」部分，濃度則為2731ng/ml，經核俱
    與97年1月8日修正之濫用藥物尿液檢驗作業準則第18條所規
    定：「甲基安非他命陽性標準為甲基安非他命500ng/ml，且
    其代謝物安非他命之濃度在100ng/ml以上」相符，足見上開
    檢驗報告確具有相當程度之可信性，而得資為法院判定被告
    是否確有施用毒品之認定依據。另衡以施用甲基安非他命之
    代謝最先是去N-甲基（N-demethylation）而形成安非他命
    ，於施用甲基安非他命後，在正常尿液PH值情況下，24小時
    內，有43％服用劑量以甲基安非他命原態排出；另施用安非
    他命後24小時內，有30％以安非他命原態排出，20％經去氨
    基作用及氧化作用形成苯甲酸，2％經反應形成Norephedrin
    e。施用安非他命後，其尿液不致檢出甲基安非他命陽性反
    應，而施用甲基安非他命後，其尿液可檢出甲基安非他命和
    其代謝物安非他命成分，亦有行政院衛生署管制藥品管理局
    93 年11月2日管檢字第0930010499號函可按。是尿液經檢驗
    出甲基安非他命陽性，係被告施用甲基安非他命後以甲基安
    非他命原態排出者；而檢驗出安非他命陽性部分，乃施用甲
    基安非他命、安非他命均可檢驗出安非他命陽性反應。準此
    ，本件被告為警採集之尿液經檢驗結果，既呈甲基安非他命
    陽性反應，足認被告確係施用甲基安非他命無誤。其次，個
    人口服投與甲基安非他命後，其尿液中能否驗出安非他命陽
    性反應，乃與其投與方式、投與量、個人體質、採尿時間及
    檢測儀器之精密度等有關；一般而言，約70﹪於口服投與後
    24小時內自尿中排出，約90﹪於96小時內將自尿中排出，從
    而吸食時間距採集尿液時間最長不會超過4 日，亦有同局81
    年2月8日81藥檢壹字第1156號函可參。從而，本件被告甲○
    ○於99年3 月22日晚間11時10分許為警採尿送驗後，其尿液
    既呈現甲基安非他命陽性反應，自堪信被告甲○○在採尿前
    96小時內（不含為警查獲至採尿時間）內，確曾有施用甲基
    安非他命之行為。再者，所謂「偽陽性」係指尿液中不含某
    成分，而檢驗顯示含有該成分之現象。尿液初步篩檢採用免
    疫學法，因結構類似之成分亦可能產生反應，而呈「偽陽性
    」，但初步篩檢陽性簡體需再以氣相層析質譜儀法進行確認
    檢驗，不致有「偽陽性」結果，此業據行政院衛生署管制藥
    品管理局97年1 月21日管檢字第0970000579號函說明甚詳。
    茲被告送檢之尿液既先後歷經EIA 酵素免疫分析法之初檢，
    以及GC/MS氣相層析質譜儀法之覆驗，結果均呈現甲基安非
    他命陽性反應，顯見被告確有施用甲基安非他命甚明。其空
    言辯稱係服用感冒藥物或中藥云云，核與前揭以科學方法實
    驗所得之結果不符，本院無法採信。綜上，被告確曾於99年
    3 月22日晚間11時10分許為警採尿前回溯96小時（不含為警
    查獲至採尿其間），曾施用第二級毒品甲基安非他命無訛。
    被告否認曾有施用云云，無足採憑。原審因而依檢察官之聲
    請諭知抗告人施用第二級毒品，應送勒戒處所觀察、勒戒，
    經核並無不合。抗告人仍執陳詞，指摘原裁定不當，為無理
    由，應予駁回。
據上論斷，應依刑事訴訟法第412條，裁定如主文。
中    華    民    國    99    年    8     月    11    日
                  刑事第八庭審判長法  官  張傳栗
                                  法  官  黃斯偉
                                  法  官  劉嶽承
以上正本證明與原本無異。
不得再抗告。
                                  書記官  何仁崴
中    華    民    國    99    年    8     月    11    日

司法院資訊處製作；財團法人民間司法改革基金會備份。
